---
title       : SMT201
description : Бие даалтын бодлого 16
attachments :
  slides_link : https://s3.amazonaws.com/smt201-16/san3.pdf

--- type:NormalExercise lang:r xp:100 skills:1 key:0ed836297d

## 16 Бодлого

[equation]!(http://s3.amazonaws.com/smt201-16/render16_1)  n=10  биномт тархалтын **p** -параметрыг 
туршилтын момент $ M_1 = \overline{x} $ = 6.8  -ээр моментын арга хэрэглэн ол.

*** =instructions

- Биномт тархалтын хувьд I эрэмбийн төвийн момент 
- $ M_{1} = S_{k=1}^{10} k \cdot C_{10}^{k} \cdot$ $ p^k \cdot q^{10-k} = 10 \cdot p$  тул
- $ 10 \cdot p = 6.8 \Rightarrow p=0.68 $ гэж параметр олдоно.
- $ M_1 = \sum_{k=1}^{10} k \cdot C_{10}^{k} \cdot  p^k \cdot q^{10-k} = 10 \cdot p$

*** =hint
# Биномт тархалтын хувьд дараах томъёог ашигла.
- $ M_1=\sum_{k=1}^{n} k \cdot C_{n}^{k}\cdot p^k \cdot q^{n-k}=n\cdot p $

*** =pre_exercise_code
```{r}
# no pec
```

*** =sample_code
```{r}
# Биномт тархалтын хувьд I эрэмбийн төвийн момент
$M_1=\sum_{k=1}^{10} k \cdot C_{10}^{k}\cdot p^k \cdot q^{10-k}=10\cdot p$

# **p** параметрын утгыг олвол,
$10p=6.8 \Rigtharrow p=0.68.$

```

*** =sct
```{r}
#no SCT
```
