---
title       : SMT201
description : Бие даалтын бодлого
attachments :
  slides_link : https://s3.amazonaws.com/smt201-16/san3.pdf

--- type:NormalExercise lang:r xp:100 skills:1 key:0f9f5045dd
## 15.1 Бодлого

$a_k = frac(\sqrt 2 \cdot k), \quad k=\overline{1,200}$ гишүүнтэй **a** түүврийн хувьд абсалют давтамжаар нь **m=10** хэсэг ангилсан статистикийн цувааг зохио.

*** =instructions
- Өгөгдлийг үзэх,
- `ls()`, `mydata`, `head(mydata)`, `tail(mydata)`, `dim(mydata)`
- Анхны утга олгох,
- `a <- mydata[2]`, `m <- 10`
- ХИУ, ХБУ, алхамыг бодох,
- `amin <- min(a)`, `h <- (amax -amin)/m`
- Баруун үзүүрийн цэг олох,
- `xr < matrix(0,m,1)`
- `for(i in 1:m){ xr[i,1] <- amin + i*h }`
- Төвийн цэгийг олох,
- `xc <- xr - h/2`
- Давтамжийг бодож олох,
- `frq <- matrix(0,m,1)`, `frq[1,1] <- 1`
- `for(i in 1:200){ frq[round(a[i,1]/h),1] <- frq[round(a[i,1]/h),1] +1 }`
- Статистик цувааг зохиох,
- `sseries <- cbind(xc,frq)`

*** =hint

`for(i in 1:200) { frq[round(a[i,1]/h),1] <- frq[round(a[i,1]/h),1] + 1 }`

*** =pre_exercise_code
```{r}
# Хэрэглэгчийн өгөгдөлүүд
# Эдгээр өгөгдөлийг дуудаж ашиглана.
mydata <- read.table("http://s3.amazonaws.com/smt201-16/mydata2.txt")
mydata_csv <- read.csv("http://s3.amazonaws.com/smt201-16/mydata2.csv")
movies <- read.csv("http://s3.amazonaws.com/assets.datacamp.com/course/introduction_to_r/movies.csv")

#library(ggplot2)
#ggplot(movies, aes(x = runtime, y = rating, col = genre)) + geom_point()
```

*** =sample_code
```{r}
# Өгөгдлийг унших, эхнээс сүүлчээс нь үзэх, хэмжээсийг харах 
ls();  mydata 
head(mydata)
tail(mydata) 
dim(mydata)

# Анхны утга олгох,
a <- mydata[2]; m <- 10

# ХБУ, ХИУ, алхамыг бодох,
amin <- min(a); h <- (amax -amin)/m

# Хуваалтын баруун үзүүрийн цэг олох,
xr < matrix(0,m,1)
for(i in 1:m){ xr[i,1] <- amin + i*h }

# Хуваалтын төвийн цэгийг олох,
xc <- xr - h/2

# Давтамжийн эхний утгыг бодох,
frq <- matrix(0,m,1); frq[1,1] <- 1

# Давтамжийг хэсэг тус бүр дээр бодох
for(i in 1:m){ frq[round(a[i,1]/h),1] <- frq[round(a[i,1]/h),1] +1 }

# Статистик цувааг зохиох,
sseries <- cbind(xc,frq)

```

*** =sct
```{r}
#no SCT
```

--- type:NormalExercise lang:r xp:100 skills:1  key:1d1f57700e
## 15.2 Бодлого

Ангилсан статистик цувааны полигоныг байгуул.

`xc`, `frq` - зэрэг нь ажлын талбарт бэлэн байрлаж байгаа.

*** =instructions
- `xc` хуваалтын дундаж утгыг шалга
- `head(xc)` гэж эхний 6 элементийг дуудаж үз.
- `plot(xc,frq,"s")` гэвэл давтамжийн полигон байгуулагдана.

*** =hint
- `plot()` буюу зурах функцийг ашиглан полигоныг зурна уу!
- Функцийг ашиглах заавар `plot(x = ..., y = ..., col = ...)`.

*** =pre_exercise_code
```{r}
# You can also prepare your dataset in a specific way in the pre exercise code
load(url("http://s3.amazonaws.com/smt201-16/chap1.Rdata"))
#library(MindOnStats)
#data(Movies)
#movie_selection <- Movies[Movies$Genre %in% c("action", "animated", "comedy"),c("Genre", "Rating", "Run")]
```

*** =sample_code
```{r}
# Ажлын талбарыг шалгах
ls()

# Өгөгдлийн бүтцийг харах
xc;  head(xc)

# Полигон зурах
plot(xc,frq,"s")
```

*** =solution
```{r}
# Ажлын талбарыг шалгах
ls()

# Өгөгдлийн бүтцийг харах
xc;  head(xc)

# Полигон зурах
plot(xc,frq,"s")
```

*** =sct
# no code

